【裁判字號】    90,上訴,3637
【裁判日期】    901221
【裁判案由】    違反槍砲彈藥刀械管制條例
【裁判全文】
臺灣高等法院刑事判決                            九十年度上訴字第三六三七號
    上  訴  人
    即  被  告  丙○○
    指定辯護人  本院甲○辯護人
右上訴人因違反槍砲彈藥刀械管制條例案件，不服臺灣宜蘭地方法院九十年度訴字第
一０四號，中華民國九十年九月十四日第一審判決（起訴案號：臺灣宜蘭地方法院檢
察署九十年度偵字第五五七號）提起上訴，本院判決如左：
    主  文
原判決撤銷。
丙○○未經許可，寄藏其他可發射子彈具有殺傷力之改造玩具手槍，累犯，處有期徒
刑壹年貳月，併科罰金新臺幣捌萬元，罰金如易服勞役以銀元佰元即新臺幣玖佰元
折算壹日。扣案之仿ＢＥＲＥＴＴＡ廠半自動手槍製造之金屬玩具手槍壹把（槍枝管
制編號0000000000號）及黑色火藥（０．一公克）均沒收。
    事  實
一、丙○○前有賭博、違反麻醉藥品管理條例、電信法、偽造文書、違反毒品危害防
    制條例等前科，其中於民國八十七年間，因偽造文書案件，經台灣台北地方法院
    以八十七年度易字第一六九一號判處有期徒刑五月，並於八十八年七月三十一日
    縮刑期滿執行完畢，猶不知悔改，復明知其他可發射金屬或子彈具有殺傷力之槍
    枝及具有破壞性、殺傷力之爆裂物均為槍砲彈藥刀械管制條例所管制之物品，未
    經許可，不得無故持有及寄藏，另依據內政部八十六年十一月二十四日台內警
    字第八六七０六八三號公告，火藥為爆裂物之主要組成零件，竟未經許可，於八
    十九年三月間某日（起訴書誤繕為某不詳時日），在台北市○○區○○街二段一
    三四號四樓之三租賃處，收受不詳年籍、住所成年男子「黃逢輝」交付具有殺傷
    力之仿ＢＥＲＥＴＴＡ廠半自動手槍製造之金屬玩具手槍一把（槍枝管制編號0
    000000000號）及具有破壞性與殺傷力黑色火藥（０．一公克），而為
    之寄藏在上址住處。嗣警方接獲線民密報指丙○○持有槍械，警方乃向檢察官聲
    請搜索票，於八十九年四月一日上午七時許，至丙○○前揭租住處搜索，在冰箱
    內起出上開「黃逢輝」寄藏在丙○○處之前述槍枝，並在其中一個房間書桌抽屜
    夾縫內查扣得與本案無關之安非他命一包（毛重七．六公克、淨重六公克）、鑰
    匙一副，並以該鑰匙開啟另一房間，查扣得上開「黃逢輝」寄藏在丙○○處之前
    述黑色火藥，以及與本案無關之固定架二組、電鑽二組、銅管（實心）四支、銅
    管（空心）二支、磨光機一台、非屬管制刀械二把、不具殺傷力直徑約八．三ｍ
    ｍ金屬彈頭子彈一顆、不具殺傷力制式口徑九ｍｍ半自動手槍彈一顆、不具殺傷
    力直徑約八．五ｍｍ金屬彈頭子彈三顆、玩具金屬空彈殼十九顆、土造金屬空彈
    殼二顆、直徑大小不等之土造金屬彈頭三顆、土造金屬槍管半成品一枝、非槍砲
    彈藥刀械管制條例所列管之紅色環狀火藥七粒（係塑膠包裝之玩爆紙，總計五六
    枚）、紅色紙火藥五七粒（紙片式包裝之玩爆紙，總計五七枚）、長型火藥六．
    三公克（塑膠殼包裝之玩爆紙，總計五四枚）、條形火藥十九顆、通槍銅刷一支
    、無聲馬達一台、槍把一支、火藥填充器一支、鋸子一把、固定夾三支、銼刀八
    支、鑽頭二支、平秤一組，另在陽台起獲與本案無關之電子秤一台、塑膠袋七十
    包、吸食器一個。
二、案經台北市政府警察局文山第二分局移送台灣台北地方法院檢察署檢察官呈請台
    灣高等法院檢察署檢察長令轉台灣宜蘭地方法院檢察署檢察官偵查起訴。
    理  由
一、上訴人即被告丙○○於原審固坦承有自友人黃逢輝處收受一包物品，惟矢口否認
    有知情寄藏槍枝、爆裂物之犯行，辯稱：該批物品是黃逢輝於八十九年三月間寄
    放，伊並不知道黃逢輝所交付之物究為何種物品，更不知道黃逢輝所交付之包裝
    內裝有爆裂物。且警方所查扣之改造槍枝係伊不堪警察人員刑求才另外去買來交
    給警方，警察自己裝上改造槍管，充當扣押物的。另外所扣到之工具多是伊從事
    金屬加工所需之工具，而與改造槍枝無關云云。
二、經查：
  (一)右揭扣案之槍枝、黑色火藥，經送內政部警政署刑事警察局鑑驗結果如下：
  1.送鑑手槍一枝（獲案槍枝管制編號0000000000），認係由仿ＢＥＲＥ
    ＴＴＡ廠半自動手槍製造之金屬玩具手槍更換已貫通之土造金屬槍管改造而成，
    機械性能良好，可供擊發子彈使用，認具殺傷力。
  2.送驗黑色火藥０．一公克，係黑色之無煙火藥，經取少量試燃，產生火藥燃燒時
    之強烈火花，認具破壞性與殺傷力，依據內政部八十六年十一月二十四日台內
    警字第八六七０六八三號公告，火藥為爆裂物之主要組成零件。
  以上均有內政部警政署刑事警察局八十九年四月八日刑鑑字第四三一七七號鑑驗通
  知書、內政部警政署刑事警察局八十九年四月十七日刑偵五字第四七九七三號爆炸
（裂）物鑑驗通知書各一紙附卷可稽（見八十九年度偵字第七０八０號卷第三三頁
  、第三四頁）。
  (二)被告於警訊時即自承：黑色火藥（淨重０．一公克）、九二改造手槍為其所持有
    ，其持有手槍僅是好奇，沒有其他用途及目的等語（見同上偵查卷第九頁反面、
    第十頁正面）；繼於檢察官初次訊問時亦稱：伊因一時好奇而持有九二手槍及火
    藥（０．一公克）等語（見同上偵查卷第二三頁反面）；嗣於檢察官偵查時仍稱
    ：「（改造手槍一支）是在我屋內查到的沒錯，是黃逢輝．．．拿來寄給我，．
    ．．」、「（黃逢輝的東西是何時拿來寄給你？）三月多寄放在我處」等語（八
    十九年度偵緝字第一二０五號卷第十七頁正面、反面、第十八頁正面）；其於原
    審調查時仍供稱：「改造槍是我朋友拿來我家寄放的，．．．」、「（槍枝是何
    人寄放的？）是黃逢輝寄放的，．．．」、「（對扣案黑色火藥有何意見？）無
    ，那是我朋友寄放東西裡面的」等語（見原審卷第二五頁、第二六頁、第八六頁
    ），足見上開槍枝及黑色火藥為黃逢輝一次所寄放無訛。雖被告於警訊中曾自白
    該槍枝及黑色火藥為其所有，然此或係警方詢問語調，或係被告誤聽，或未聽清
    楚問題所致，以致所冠之問題與所回答之事項有所出入。且秘密證人Ａ於警方調
    查時亦證稱：曾目睹丙○○持有槍彈，不知名男子曾送子彈進去等語（見八十九
    年度聲字第七二三號卷第三頁反面），此外，並有台北市政府警察局文山第二分
    局查訪表在卷可稽（同上聲字卷第五頁），而該查訪表記載「經員實地查訪，丙
    ○○．．．租賃於台北市○○區○○街一三四號四樓之三，經常有青少年聚集，
    ．．．。經訪問鄰居稱該戶．．．進出之青少年很複雜，．．．」等語，尚難此
    執即認該等槍枝及火藥係被告購得所有。
  (三)雖被告於原審改稱：警方所查扣之改造槍枝係伊不堪警察人員刑求才另外去買來
    交給警方，警察自己裝上改造槍管，充當扣押物云云，然被告遭刑求並未舉證以
    明其說，倘其如被員警刑求，理應於檢察官訊問即應提出，惟其不於檢察官偵訊
    時提出，遲於原審調查時始為此抗辯，顯屬事後卸責之詞，殊不足取。又證人即
    台北市政府警察局文山二分局興隆派出所警員乙○○於原審調查時復到庭結證稱
    ：「這筆錄是在被告自由意識下製作的。．．．」等語（見原審卷第六三頁），
    由此足證被告在警訊中供述具備任意性。雖證人乙○○證稱並無法提出錄音帶等
    物，惟按「刑事訴訟之目的固重在發現實體真實，其手段則應合法正當，以保障
    人權，依刑事訴訟法第二百二十九條至第二百三十一條之規定，司法警察（官）
    固有調查犯罪嫌疑人犯罪情形及蒐集調查證據之職權，而得詢問犯罪嫌疑人，惟
    依同法第一百條之二準用同法第一百條之一第一項之規定，司法警察（官）詢問
    犯罪嫌疑人，除有急迫情況且經記明筆錄者外，應全程連續錄音；必要時，並應
    全程連續錄影。考其立法目的，在於建立詢問筆錄之公信力，並擔保詢問程序之
    合法正當；亦即在於擔保犯罪嫌疑人對於詢問之陳述係出於自由意思及筆錄所載
    內容與其陳述相符。故司法警察（官）詢問犯罪嫌疑人如違背上開規定，其所取
    得之供述筆錄，究竟有無證據能力，原應審酌司法警察（官）違背該法定程序之
    主觀意圖、客觀情節、侵害犯罪嫌疑人權益之輕重、對犯罪嫌疑人在訴訟上防禦
    不利益之程度，以及該犯罪所生之危害，暨禁止使用該證據對於抑制違法蒐證之
    效果，及司法警察（官）如依法定程序有無發現該證據之必然性等情形，本於人
    權保障與社會安全之均衡維護精神，依比例原則，具體認定之。但如犯罪嫌疑人
    之陳述係屬自白，同法第一百五十六條第一項已特別規定『被告之自白，非出於
    強暴、脅迫、利誘、詐欺、違法羈押或其他不正之方法，且其自白之陳述與事實
    相符，得為證據』，則被告在警訊之自白如係出於自由意志且非不正之方法，且
    其自白之陳述與事實相符，縱令司法警察（官）對其詢問時未經全程連續錄音或
    錄影，致詢問程序不無瑕疵，仍難謂其於警詢自白之筆錄無證據能力」（最高法
    院九十年台上字第一三四號判決參照）。揆諸上開說明，則本案中被告所為警訊
    筆錄雖無法證明有經錄音，然其於警訊中所為之自白如係出於自由意志而為之，
    且有補強證據足認與事實相符，該自白仍有證據能力。
  (四)再者，本件係警方接獲線民密報指被告持有槍械，乃向檢察官聲請搜索票，於八
    十六年三月三十一日十六時三十分許，至被告前開租賃處搜索，並起出黃逢輝寄
    藏在被告租賃處之前述槍枝、黑色火藥等物（執行至同年四月一日上午七時許）
    ，此業據查獲本案之台北市政府警察局文山第二分局警員乙○○於原審調查時供
    述甚明（見原審卷第六二頁），警方在並扣得槍枝、黑色火藥等如事實欄所示之
    物，此有秘密證人Ａ談話筆錄、查訪表、搜索地點現場圖、搜索地點平面圖、檢
    察官搜索票、搜索扣押證明筆錄（收據）、扣押物品清冊等各一份在卷可參（八
    十九年度聲字第七二三號卷第三頁、第五頁、第七頁、第八頁、第十八頁至第二
    一頁）。且執行搜索警員葉正斐、涂錦榮、侯坤隆、乙○○於原審調查時，經原
    審法院隔離訊問，證人乙○○證稱：「．．．後來在桌上有看到另外一付鑰匙，
    之後我們一開門進去就看到如相片所示有半成品的槍及改造槍管用的銅管及火藥
    、改造工具。當天我們四人進去時就有看到車床及磨石機。被告改造完成的手槍
    是藏在冰箱裡面，．．．」等語（見原審卷第六二頁）、證人葉正斐亦證稱：「
    ．．．後來在桌上有看到鑰匙，我們就問他鑰匙是哪裡的，他（指被告）說是旁
    邊的鑰匙，之後我們就去搜索就看到桌上有半成品的槍，旁邊有一個冰箱，但裡
    面沒有東西，後來我們在冰箱的壓縮機底下裡面，找到一包東西，用塑膠包好，
    裡面有成品改造槍枝」等語（見原審卷第六三頁）；另證人侯坤隆、涂錦榮亦為
    同此證言。是執行搜索之警察人員就搜索過程、發現扣押物之經過、發現扣押物
    之處所或查獲之地點等所供述並無明顯不符之情況，是前述槍枝，應係於上揭搜
    索行為中所扣押之物，應無疑義。參以，被告於台灣台北地方法院檢察署檢察官
    偵查時，檢察官問稱：「八十九年四月一日在武昌街你居住處被查獲持有改造手
    槍一支、制式手槍等物品（詳如清冊提示）？」被告答稱：「是在我屋內查到的
    沒錯，是黃逢輝住哪裡、年籍不詳拿來寄給我，打√的東西是我自己的」。經檢
    視台灣台北地方法院檢察署檢察官八十九年偵字第七○八○號卷第七頁、第八頁
    確有被告閱視後打√紀錄，足證被告當時確係檢視過此一扣押清冊，是被告事後
    否認前開具殺傷力之改造槍枝係於前述搜索行為所扣押之物云云，顯違常理，而
    不足採信。更無法以搜索證明筆錄所附之清冊，就扣案編號第二十五號之「九二
    改造手槍成品」欄，有關載寫於清冊之位置、簽名之習慣、與其他扣案物之書寫
    筆跡不同，即遽謂警察人員之搜索行為有瑕疵。另被告供稱前述槍枝、黑色火藥
    均係黃逢輝裝成一包一次寄放，而其於被警查獲時，槍枝係置於冰箱內，而黑色
    火藥則在另一房間查扣，已如前述，顯然被告已翻動受寄物品，並查明受寄物品
    內容而分置二處，理應知悉黃逢輝所寄藏者為槍械、火藥等違禁物。
  (五)被告雖復辯稱，整個搜索行為所扣押之物，僅有附表一所示之改造手槍並未拍照
    ，而質疑該手槍事後栽贓的云云。按「在有人住居或看守之住宅或其他處所內行
    搜索或扣押者，應命住居人、看守人或可為其代表之人在場」、「扣押應製作收
    據，詳記扣押物之名目，付與所有人、持有人或保管人」刑事訴訟法第一百四十
    八條、第一百三十九條均訂有明文。是前述警員於上揭時、地，執行搜索，除有
    被告丙○○在場外，並制有搜索扣押證明筆錄（即收據）供被告簽收，此有上揭
    搜索扣押證明筆錄及所附清冊表可查，是前述執行搜索人員所為搜索程序應以符
    合法律上之要求，且法律上並未要求執行搜索人員應將所扣押之物當場拍照，是
    本件附表一所示之改造槍枝，雖未當場拍照，然綜合前開理由欄(一)、(二)）所述，
    前開改造槍枝，應確係於上揭搜索地點當場查獲無疑。參以，該改造槍枝，係仿
    ＢＥＲＥＴＴＡ廠半自動手槍製造之金屬玩具手槍更換已貫通之土造金屬槍管改
    造而成，機械性能良好，已如前述，顯非臨時組裝拼湊而成，則警察人員豈可能
    於八十九年一月八日上午八時許逮捕被告丙○○至同日中午十二時三十二分許解
    送至台灣台北地方法院檢察署間之四小時之時間內（見逮捕通知書、台灣台北地
    方法院檢察署點名單），取得長短、口徑均符合之土造槍管，並迅速拆卸玩具手
    槍換裝土造槍管？是被告前述所辯，更與常理有違，是綜上所述，如事實欄所示
    之物確均係於上述時、地，搜索所得之扣押物，更可確定。
  (六)綜上，被告前此之自白與事實相符，可以採信；其事後翻異前詞，圖卸刑責而已
    ，不足採信，其犯行洵堪認定，應依法論科。
三、按被告丙○○行為後，槍砲彈藥刀械管制條例第十一條第一項業於八十九年七月
    五日修正公布，並於同年月七日生效，修正前原條文為「未經許可，製造、販賣
    或運輸『第四條第一款』所稱其他可發射金屬或子彈具有殺傷力之各式槍砲者，
    處五年以上有期徒刑，併科新台幣一千萬元以下罰金。」，修正後條文則為「未
    經許可，製造、販賣或運輸『第四條第一項第一款』所稱其他可發射金屬或子彈
    具有殺傷力之各式槍砲者，處五年以上有期徒刑，併科新台幣一千萬元以下罰金
    。」，經比較新舊法結果，二者除文字有些許不同外，二者之法定刑度完全相同
    ，依刑法第二條第一項前段之規定，自應適用裁判時之法律即修正後槍砲彈藥刀
    械管制條例第十一條第一項規定論科。核被告丙○○所為，係犯槍砲彈藥刀械管
    制條例第十一條第四項未經許可寄藏可發射金屬或子彈具殺傷力之槍枝罪、同條
    例十三條第四項未經許可寄藏彈藥之主要組成零件罪。公訴人認被告係犯槍砲彈
    藥刀械管制條例第十一條第一項未經許可製造可發射金屬或子彈具殺傷力之槍枝
    罪，惟並無證據證明被告改造槍枝，理由詳如後述，然公訴人起訴事實已述及被
    告持有前開仿ＢＥＲＥＴＴＡ廠半自動手槍製造之金屬玩具手槍壹把之基本犯罪
    事實，故起訴之基本事實如為持有上開槍枝之犯行，法院認定之事實又未軼出上
    開範圍，自應就其持有上開槍枝之犯行予以審理，不容恝置不論，又持有與寄藏
    之社會基本事實相同，起訴法條應予變更。被告同時以一行為寄藏上開槍枝及彈
    藥之主要組成零件之犯行，為想像競合犯，應依刑法第五十五條想像競合犯之規
    定，從一較重即未經許可寄藏可發射金屬或子彈具有殺傷力之槍枝罪論處。公訴
    人認上開二罪犯意個別，行為互殊，應分論併罰，尚有未洽。又被告寄藏前開槍
    枝、彈藥主要組成零件所為之持有行為，係寄藏之當然結果，不應另就持有行為
    予以論罪。被告前曾因偽造文書案件，經台灣台北地方法院以八十七年度易字第
    一六九一號判處有期徒刑五月，並於八十八年七月三十一日縮刑期滿執行完畢，
    此有臺灣高等法院檢察署刑案紀錄簡覆表在卷可稽，其於刑之執行完畢後，五年
    內又再犯本件有期徒刑以上之罪，為累犯，應依刑法第四十七條規定，加重其刑
    。
四、原審認被告罪證明確予以論科，固非無見，惟查：(一)原判決既採信被告所供槍枝
    係黃逢輝所寄放，且被告於原審亦供稱黑色火藥係黃逢輝同時寄放，乃原審竟一
    部份予以採信，另一部份不與採信，且未說明理由，尚有未洽。(二)又原判決認定
    被告另犯製造槍枝未遂罪，亦有未洽，理由詳如後述。被告提起上訴，否認知情
    為違禁物，固無理由，惟原判決既有可議，應予撤銷改判，審酌被告犯罪之素行
    ，犯罪之動機、目的、手段、方法、所生之危害、受寄藏槍械及黑色火藥之數量
    及其犯罪後之態度等一切情狀，量處有期徒刑一年二月，併科罰金新台幣八萬元
    ，並就所宣告之罰金刑部分諭知如易服勞役之折算標準。
五、扣案之之仿ＢＥＲＥＴＴＡ廠半自動手槍所製造之金屬玩具手槍（槍枝管制編號
    ：0000000000號）一把、黑色火藥（０．一公克）均為違禁物，不問
    屬犯人與否，應依刑法第三十八條第一項第一款規定沒收。至扣案之安非他命一
    包（毛重七．六公克、淨重六公克）、固定架二組、電鑽二組、銅管（實心）四
    支、銅管（空心）二支、磨光機一台、非屬管制刀械二把、不具殺傷力直徑約八
    ．三ｍｍ金屬彈頭子彈一顆、不具殺傷力制式口徑九ｍｍ半自動手槍彈一顆、不
    具殺傷力直徑約八．五ｍｍ金屬彈頭子彈三顆、玩具金屬空彈殼十九顆、土造金
    屬空彈殼二顆、直徑大小不等之土造金屬彈頭三顆、土造金屬槍管半成品一枝、
    非槍砲彈藥刀械管制條例所列管之紅色環狀火藥七粒（係塑膠包裝之玩爆紙，總
    計五六枚）、紅色紙火藥五七粒（紙片式包裝之玩爆紙，總計五七枚）、長型火
    藥六．三公克（塑膠殼包裝之玩爆紙，總計五四枚）、條形火藥十九顆、通槍銅
    刷一支、無聲馬達一台、槍把一支、火藥填充器一支、鋸子一把、固定夾三支、
    銼刀八支、鑽頭二支、平秤一組、電子秤一台、塑膠袋七十包、吸食器一個等物
    ，均與本案無關，自毋庸宣告沒收。
六、至依槍砲彈藥刀械管制條例第十九條第一項固規定：「犯第七條、第八條、第十
    條、第十一條、第十二條第一項至第三項、第十三條第一項至第三項之罪，經判
    處有期徒刑者，應於刑之執行完畢或赦免後，令入勞動場所，強制工作，其期間
    為三年」。惟司法院大法官會議憲法第八條規定之精神，作成釋字第四七一號解
    釋：「按人民身體之自由應予保障，憲法第八條設有明文。限制人身自由之法律
    ，其內容須符合憲法第二十三條所定要件。保安處分係對受處分人將來之危險性
    所為拘束其身體、自由等之處置，以達教化與治療之目的，為刑罰之補充制度。
    本諸法治國家保障人權之原理及刑法之保護作用，其法律規定之內容，應受比例
    原則之規範，使保安處分之宣告，與行為人所為行為之嚴重性、行為人所表現之
    危險性，及對於行為人未來行為之期待性相當。槍砲彈藥刀械管制條例第十九條
    第一項規定，不問對行為人有預防矯治其社會危險性之必要，一律宣付強制工作
    三年，限制其中不具社會危險性之受處分人之身體、自由部分，其所採措施與所
    欲達成預防矯治之目的及所需程度，不合憲法第二十三條所定之比例原則。犯上
    開條例第十九條所定之罪，不問對行為人有無預防矯治其社會危險性之必要，一
    律宣付強制工作三年之部分，與本解釋意旨不符，應自本解釋公布之日起不予適
    用。犯該條例第十九條第一項所列舉之罪，依個案情節符合比例原則部分，固應
    適用該條例宣告保安處分；至不符合部分而應宣告保安處分者，則仍由法院斟酌
    刑法第九十條第一項規定之要件，依職權為之，於此，自無刑法第二條第一項之
    適用，亦即仍有從新從輕原則之適用。」根據釋字第四七一號解釋之意旨，對於
    犯槍砲彈藥刀械管制條例第十九條第一項所列舉之罪者，是否宣告保安處分及適
    用何法條宣告保安處分，應依個案情節、犯罪人之危險性及保安處分之目的，具
    體決定之。又上開規定，業於九十年十一月十四日修正公布，同年月十六日生效
    之槍砲彈藥刀械管制條例刪除，被告行為後法律變更，以新法有利於被告，自應
    依刑法第二條第一項之規定，適用新法，是本案自無依上開規定，並援引司法院
    大法官會議釋字第四七一號解釋，對於被告是否宣告保安處分乙節加以斟酌之餘
    地，附此敘明。
七、公訴意旨另略以：被告丙○○於八十九年三月間，在其前開租賃處，改造上開槍
    枝及槍管，使具成為具殺傷力之改造玩具手槍及槍管半成品，因認被告涉犯槍砲
    彈藥刀械管制條例第十一條第一項之未經許可製造可發射子彈具有殺傷力之槍枝
    罪嫌。公訴人以被告涉有上述違反槍砲彈藥刀械管制條例犯行，係以被告警訊中
    之自白，以及無法提供黃逢輝相關資料以供查證為其論據。經查：
  (一)按刑事法上之未遂犯，係謂已著手於犯罪行為之實行而未遂者而言；所稱著手，
    指犯人對於犯罪構成事實主觀上有此認識，客觀上並有開始實行此一構成事實之
    表徵（行為）者，始稱相當。槍砲彈藥刀械管制條例第十一條第一項之未經許可
    ，製造槍砲之罪，必須所製造之「槍砲」，該當於同條例第四條第一款所稱之槍
    砲，或其他可發射金屬或子彈，並「具有殺傷力」之槍砲，方屬當之。苟所製造
    之「槍、砲」，不具殺傷力，仍不能遽繩以該條項之罪，最高法院八十二年度台
    上字第二一一九號判決要旨可供參考。又按被告之自白固不得作為認定犯罪之唯
    一證據，而須以補強證據證明其確與事實相符，然茲所謂之補強證據，並非以證
    明犯罪構成要件之全部事實為必要，倘其得以佐證自白之犯罪非屬虛構，能予保
    障所自白事實之真實性，即已充分。又得據以佐證者，雖非直接可以推斷該被告
    之實施犯罪，但以此項證據與被告之自白為綜合判斷，若足以認定犯罪事實者，
    仍不得謂其非屬補強證據，最高法院七十三年台上字第五六三八號判例參照。
  (二)被告於警方調查時固自白：「我從事改造手槍及子彈大約有十天左右」、「我改
    造成品手槍有一支、成品子彈有一顆、餘都是半成品」等語（見八十九年度偵字
    第七０八０號卷第十頁正面），惟其於同日警訊另稱：「大約三月二十七日下午
    十七時左右在其住宅陽台曾試射過但沒有成功．．．」等語（見偵查卷第十頁正
    面），然該所謂槍枝成品經送鑑驗結果認具殺傷力，已如前述，顯然被告警訊中
    之自白已有瑕疵。此外復查無其他證據足資補強上開槍枝係被告改造而成具殺傷
    力槍枝。
  (三)又本件檢察官起訴時即已認定扣案之改造槍枝半成品一支，實係玩具槍槍身，而
    槍管係土造金屬槍管半成品，經送鑑定結果，認為依其現狀仍不具殺傷力之情，
    有前開鑑驗通知書存卷可參（見同上偵查卷第三三頁），是從上開最高法院之判
    決要旨觀之，苟所製造之「槍、砲」，不具殺傷力，仍不能遽繩以上述條項之罪
    ，更何況本件公訴人認為係製造未遂，其既經鑑定不具殺傷力如上述，即與法定
    構成要件不合，再扣案之槍管係玩具槍之組件，並不具備有滑套、槍管、撞針、
    槍機等主要零件，業經內政部警政署本件槍枝之鑑定證人姚景岳於本院調查時到
    庭證述屬實（見本院九十年十一月十九日訊問筆錄第二頁、第三頁）。其同時並
    證稱：「．．．。要製作滑套的部分一定要有體積的金屬物，但是本件沒有扣到
    這些金屬物，況且有上開材料是否能製造出滑套，還要看製造者的技術，一般滑
    套、撞針、槍機都是仿玩具槍枝，基本上要有車床才能車出上開物品，槍管是自
    己車造，但是還沒有完成。我們認定為半成品是零組件，九二手槍的握把半成品
    再加上金屬槍管半成品還不能製造出具備有殺傷力的成品。」、「（以你看到的
    半成品及扣案的工具，有無可能製作具有殺傷力的手槍？）以現有的東西要來修
    改、製造，才能成為完成的組件，也就是換言之，將所有的東西拼裝起來，具有
    殺傷力，不需要再有修改的動作，該東西才具有殺傷力的東西，．．．。」、「
    （你鑑定部分第二、五部分是不是零組件？）（提示並告以要旨）答不是，否則
    現有的市面上的玩具槍都是零組件。」、「（可否組裝成具有殺傷力的東西？）
    以被告現有的東西，沒有辦法組裝成具有殺傷力的東西。」等語（見本院九十年
    十一月十九日訊問筆錄第三頁、第四頁），是以警方在被告租住處查扣之工具及
    零件，顯然無法製造出具殺傷力之槍枝，益徵被告供稱該槍枝黃逢輝寄放乙節堪
    予採信。另查扣之玩具槍管經鑑定不具殺傷力如上述，即與法定構成要件不合，
    揆諸上開最高法院之判決要旨，是此部分與被告在警訊中之自白，尚難為被告不
    利之認定。至於其餘扣案之子彈彈殼、電鑽、銼刀、鑽頭等物，或非違禁物品，
    或非被告否認為其所有，自不得據以為被告不利之認定。況縱認被告雖擬將前開
    半成品改造為槍枝，結果仍不可能製造出具殺傷力槍枝，已如前述，在無積極證
    據證明之情形下，應屬學理上之「不能犯」，不能繩以刑責。
  (四)按槍砲彈藥刀械管制條例第十一條第一項及槍砲彈藥刀械管制條例第十三條第一
    項，固分別就未經許可，製造同條例第四條第一項第一款所稱其他可發射金屬或
    子彈具有殺傷力之各式槍砲及未經許可，製造槍砲、彈藥之主要組成零件之行為
    ，設處罰規定；同條例第十一條第五項、第十三條第五項並均處罰未遂行為。惟
    扣案之所謂改造槍枝半成品實係玩具槍槍身，非屬槍砲彈藥刀械管制條例所列管
    之「槍砲」、「彈藥」，已如前述。次按，槍砲彈藥刀械管制條例第十三條所定
    之主要組成零件，依同條例第四條第三項之規定，應由中央主管機關即內政部公
    告之。內政部依上開之法律之授權，固於八十六年十一月二十四日以台（86）內
    警字第八六七０六八三號公告，公告「槍管」為「其他各式槍砲」之主要組成零
    件。然扣案之金屬管一支，刑事警察局前開鑑驗通知書雖指係已貫通之土造金屬
    槍管半成品（見偵卷第三三頁）。惟鑑定證人姚景岳已於本院調查時到庭證稱：
    非屬槍砲彈藥刀械管制條例列管之「主要組成零件」。亦即扣案金屬管雖經鑑定
    單位認屬土造金屬槍管半成品，然究非槍砲彈藥刀械管制條例所管制之主要組成
    零件。因之，縱認該金屬管係被告所車造，既非槍砲彈藥刀械管制條例管制之「
    主要組成零件」，亦難認被告有製造「主要組成零件」之行為。
  (五)綜上所述，扣案之金屬管及玩具槍身非屬槍砲彈藥刀械管制條例列管之「其他各
    式槍砲」或「主要組成零件」；更無證據證明被告曾車造、加工。而以扣案之工
    具及零件亦無法製造出具殺傷力之槍枝，既無證據證明被告有公訴人所指之製造
    槍枝或原判決所指製造槍枝未遂或製造槍枝主要組成零件犯行，尚不能僅以被告
    持有可疑之金屬管，以及警訊中有瑕疵之自白即以製造其他可發射金屬或子彈具
    有殺傷力之各式槍砲或未經許可，製造槍砲、彈藥之主要組成零件罪相繩。本案
    不能證明被告此部分犯罪，惟因起訴事實已論及持有槍枝，自應就被告持有、寄
    藏上開槍枝之犯行予以審理，併此敘明。
八、被告經合法傳喚，無正當理由，未於審理期日到庭，故不待其陳述，逕行判決。
據上論斷，應依刑事訴訟法第三百六十九條第一項前段、第三百六十四條、第三百七
十一條、第三百條、第二百九十九條第一項前段，槍砲彈藥刀械管制條例第十一條第
四項、第十三條第四項，刑法第十一條前段、第二條第一項、第五十五條、第四十七
條、第四十二條第二項、第三十八條第一項第一款，判決如主文。
本案經檢察官陳文禮到庭執行職務。
中      華      民      國      九十      年      十二    月    二十一  日
                              臺灣高等法院刑事第六庭
                                  審判長法  官  陳  春  秋
                                        法  官  王  麗  莉
                                        法  官  徐  培  元
右正本證明與原本無異。
如不服本判決應於收受送達後十日內向本院提出上訴書狀，其未敘述上訴之理由者並
得於提起上訴後十日內向本院補提理由書（均須按他造當事人之人數附繕本）。
                                        書記官  秦  仲  芳
中      華      民      國    九十      年   十二       月    二十一    日
附錄    本判決論罪科刑法條：
槍砲彈藥刀械管制條例第十一條
未經許可，製造、販賣或運輸第四條第一項第一款所稱其他可發射金屬或子彈具有殺
傷力之各式槍砲者，處五年以上有期徒刑，併科新臺幣一千萬元以下罰金。
未經許可，轉讓、出租或出借前項所列槍砲者，處三年以上十年以下有期徒刑，併科
新臺幣七百萬元以下罰金。
意圖供自己或他人犯罪之用，而犯前二項之罪者，處無期徒刑或七年以上有期徒刑，
併科新臺幣一千萬元以下罰金。
未經許可，持有、寄藏或意圖販賣而陳列第一項所列槍砲者，處一年以上七年以下有
期徒刑，併科新臺幣七百萬元以下罰金。
第一項至第三項之未遂犯罰之。


司法院資訊處製作；財團法人民間司法改革基金會備份。
